【裁判字號】    89,訴,2863
【裁判日期】    900809
【裁判案由】    違反電子遊戲場業管理條例
【裁判全文】
臺北高等行政法院判決                            八十九年度訴字第二八六三號
                              .
    原      告  甲○○
    被      告  臺北縣政府
    代  表  人  蘇貞昌縣長）.
    訴訟代理人  乙○○
                丙○○
右當事人間因違反電子遊戲場業管理條例事件，原告不服台灣省政府中華民國八十九
年十月七日八九府訴二字第一二八六七九號訴願決定，提起行政訴訟。本院判決如左
：
    主  文
原告之訴駁回。
訴訟費用由原告負擔。
    事  實
一、事實概要：
    被告機關聯合查報小組於八十九年五月二十日、二十七日二度至台北縣三重市○
    ○路○段六○巷九號一樓「興基商店」查察，查獲原告雖領有被告核發之北縣商
    聯甲字第○四五二一一─一號營利事業登記證，核准營業項目為日用雜貨買賣，
    卻供他人設置電子遊戲機營業，經被告審核認其違反電子遊戲場業管理條例第十
    六條規定，爰依同條例第二十八條規定，分別、先後處予罰鍰新台幣（下同）三
    十萬元、十萬元。原告不服，合併提起訴願均遭駁回，遂向本院提起行政訴訟。
二、兩造聲明：
    (一)原告聲明求為判決：撤銷上述兩件罰鍰處分及其訴願決定。
    (二)被告聲明求為判決：駁回原告之訴。
三、兩造之爭點：
    原告先後二次違反電子遊戲場業管理條例第十六條規定，被告先後各依同法第二
    十八條規定，裁處原告罰鍰三十萬元及十萬元，是否過重？
甲、原告主張之理由：
  (一)原告於台北縣三重市○○路○段六十巷九號一樓經營一間約六坪大的小雜貨店已
    廿餘年，一向奉公守法，從不敢違反政令。因受平價便利商店及量販店設立影響
    ，生意一蹶不振，為求生計，讓人寄放數台益智型電動玩具，每次投幣五元，勉
    強維生。五月廿日被告機關查緝小組來店查禁電玩，未先警告，立即開立三十萬
    元罰鍰之處分書；五月廿七日被告機關人員又因店口尚有兩台電玩因電玩主人車
    子太小未能一次載走，復於六月廿日開立另一張十萬元罰鍰處分書（在七天之內
    ）。被告並未對民眾宣導或未先行在電視、報紙上頒布禁令，警告非賭博性電玩
    亦受管制，給百姓週知遵守，例如：政府要人民騎機車須戴安全帽，未遵守者只
    罰款五百元，尚且於電視上連續播放警告十多天。
  (二)原告僅知距離學校一百公尺以外即可擺設不在禁例，未獲宣導卻接到二次共四十
    三萬元（按應係四十萬元之誤）之罰鍰。被告只顧裁罰並未引導百姓守法，並對
    原告這種無前科、非明知故犯之初犯者，處以巨額罰鍰，倘若原告早知此禁令，
    何必為區區五元蠅頭小利去和為數幾十萬元的罰款拼命呢？
  (三)原告每月打工所得僅一萬多元，若完全不衣不食，即使積蓄二年以上，尚難付得
    起罰鍰；且原告已年近八旬，體弱多病，五年前亦已將雜貨店向銀行為最高限額
    抵押九十萬元，即將額滿，迄今未償還，尚須零星告貸方足繳納稅款，確實無力
    負擔該罰鍰。
  (四)綜上所陳，爰請慮及原告不知法規，且為初犯，改依社會秩序維護法處罰數百銀
    元，以示警懲。
乙、被告主張之理由：
  (一)查商業登記法第八條第三項規定：「商業不得經營其登記範圍以外之業務。」又
    電子遊戲場管理條例第十六條規定：「非電子遊戲場業之其他營利事業，不得就
    其營業場所，供他人設置電子遊戲機營業。」被告聯合查報小組據檢舉於八十九
    年五月二十日、二十七日二度至前開地址查察，查獲現場先後、分別擺設電玩六
    台、二台插電營業，且每次各有二位人士正把玩中，違規經營登記範圍外之「電
    子遊戲場業」業務之事實至為明確，被告依同條例予以罰鍰處分，於事於法並非
    無據。
  (二)原告陳述：「‧‧‧經營約六坪大小之小雜貨店，‧‧‧。讓人寄放幾台益智型
    電動玩具，每次投幣五元」之情事，顯已坦承其違規營業之事實。另原告復陳述
    ：「縣政府‧‧‧未引導百姓守法及稽查小組查禁電玩，未先警告」及「‧‧‧
    ，台北縣政府並未曾對民眾宣導亦或先行在電視機或報紙上頒佈禁令，警告非賭
    博性電玩機器亦受管制，‧‧‧」，查被告於八十七年三月十日公布「本縣電子
    遊藝場業管理方案」，明示「不准新設」、「監督合法」、「清剿非法」三政策
    原則，隨即於同年四月一日以週延手法進行大力掃蕩後，使得台北縣原本大街小
    巷非法電玩充斥之亂象已不復見，成效有目共賭，惟尚有部分業者以電腦或電視
    遊樂器附設投幣孔或計時收費等迂迴方式為掩護，實際變相經營非法電子遊戲場
    。對此類違規業者，被告已再於八十八年一月二十五日對外公開宣示仍將繼續貫
    徹「清剿非法」政策並從嚴取締，務期使非法電玩在台北縣絕跡，以保障青少年
    身心健康及維護社會善良風俗與公共安全。次查，被告聯合查報小組於八十九年
    五月二十日查獲現場擺設電子遊戲機六台，插電營業中，時並有（鄭佳明，住址
    ：三重市○○街一三八巷七號四樓。黃佑兵，住址：三重市○○街二○號）二位
    人士正把玩中。於八十九年五月二十七日至現場，再查獲仍擺設二台電玩一台堆
    置，一台插電營業，且有（李啟明，身分證字號：Ｚ000000000。顏嘉男，身分證
    字號：Ｚ000000000）二位人士正把玩中。被告稽查人員即依據現場經營型態製作
    紀錄表，兩日之（五月二十日、五月二十七日）紀錄表各經（稽查當時正在現場
    者）原告及原告之受僱人分別親閱確認無訛後，各簽名並捺指印於上，違規事實
    至為明確。故原告所陳係擬脫罪而為推諉搪塞狡辯之詞。至於原告對其本身經濟
    情狀‧‧‧，向銀行借押‧‧‧、景氣蕭條‧‧‧、生意慘淡‧‧‧等之軟性訴
    求，雖情有可憫，但非本案所爭之意旨。
  (三)綜上所述，被告八十九年五月三十日八九北府建管字第一九七一四七號暨八十九
    年六月二十日八九北府建管字第二二八一一八號函所為處分於法並無違誤，則原
    告所提行政訴訟應為無理由，爰請將之駁回。
    理  由
一、按「非電子遊戲場業之其他營利事業，不得就其營業場所，供他人設置電子遊戲
    機營業。」「違反第十六條規定者，處行為人新臺幣十萬元以上五十萬元以下罰
    鍰，並限期令其改善；屆期仍未改善者，按次連續處罰至其改善為止。」分別為
    電子遊戲場業管理條例第十六條、第二十八條所明定。
二、本件原告持有北縣商聯甲字第○四五二一一號營利事業登記證，核准營業項目為
    日用雜貨買賣，卻供他人設置電子遊戲機營業，經被告聯合查報小組於八十九年
    五月二十日查獲現場有電子遊戲機六台，插電營業中，並查獲有不特定人士把玩
    ，即依現場狀況製作紀錄表，該紀錄表並經原告親閱後簽名捺指印確認無訛，其
    違規事實洵堪認定；復經被告聯合查報小組派員於八十九年五月二十七日到現場
    稽查時，發現仍擺設有電子遊戲機二台，插電營業中，有二名客人把玩，即依現
    場狀況製作紀錄表，該紀錄表並經該商號管理人邱國基親閱後簽名捺指印確認無
    訛，違規事實亦堪認定。被告乃依其所訂定裁罰標準（即機臺數一至五台罰十萬
    元、六至十台罰三十萬元、十一台以上罰五十萬元），先後對原告裁處罰鍰三十
    萬及十萬元，並均令於文到七日內將電子遊戲機搬離，揆諸首揭規定，並無不合
    。至原告訴稱被告未對民眾宣導，或先行警告非賭博性電玩機器亦受管制，伊不
    知讓人寄放數台益智型電動玩具是違法云云，查被告已於八十七年三月十日公布
    「本縣電子遊戲場業管理方案」，明示「不准新設」、「監督合法」、「清剿非
    法」三政策原則，隨即於同年四月一日以週延手法進行大力掃蕩後，對違規業者
    ，被告再於八十八年一月二十五日對外公開宣示仍將繼續貫徹「清剿非法」政策
    從嚴取締，務期使非法電玩在北縣絕跡，以保障青少年身心健康及維護社會善良
    風俗與公共安全。故原告所訴無非卸責飾詞，核無足採。末查被告所訂定裁罰標
    準即機台數一至五台罰十萬元、六至十台罰三十萬元、十一台以上罰五十萬元，
    核係於法定罰鍰數額範圍內，依違規情節之輕重決定罰鍰額度多少，與立法意旨
    相符，依此標準所為處罰，自不生倚輕倚重之問題，其裁量權行使亦未逾越權限
    或濫用權力，併此明。
三、綜上所述，本案兩件原處分於法並無不合，訴願決定予以維持，均無違誤，原告
    起訴意旨，仍執陳詞，請求撤銷訴願決定及原處分關於罰鍰部分，為無理由，應
    予駁回。
據上論結，本件原告之訴為無理由，爰依行政訴訟法第九十八條第三項前段，判決如
主文。
中      華      民      國     九十     年      八      月      九      日
                    臺 北 高 等 行 政 法 院  第 五 庭
                                    審 判 長 法    官  姜 素 娥
                                             法    官  帥 嘉 寶
                                             法    官  林 文 舟
右為正本係照原本作成。
如不服本判決，應於送達後二十日內，向本院提出上訴狀並表明上訴理由，如於本判
決宣示後送達前提起上訴者，應於判決送達後二十日內補提上訴理由書（須按他造人
數附繕本）。
中      華      民      國     九十     年      八      月     十四     日
                                             書 記 官  林 孟 宗


司法院資訊處製作；財團法人民間司法改革基金會備份。
